臺灣高雄地方法院刑事判決　　　　　　　94年度訴字第1919號
公　訴　人　臺灣高雄地方法院檢察署檢察官
被　　　告　乙○○
選任辯護人　孫守濂律師
　　　　　　李慶榮律師
上列被告因殺人未遂等案件，經檢察官提起公訴（九十四年度偵
字第一０八五六號），本院判決如下：
    主  文
乙○○未經許可寄藏可發射子彈具有殺傷力之改造玩具手槍，累
犯，處有期徒刑參年肆月，併科罰金新臺幣玖萬元，罰金如易服
勞役，以新臺幣玖佰元即銀元參佰元折算壹日，扣案之可發射子
彈具有殺傷力之改造玩具手槍壹枝（含彈匣壹個，槍枝管制編號
：0000000000號）及口徑九釐米制式子彈貳顆均沒收
；又殺人未遂，累犯，處有期徒刑伍年肆月，扣案之可發射子彈
具有殺傷力之改造玩具手槍壹枝（含彈匣壹個，槍枝管制編號：
0000000000號）及口徑九釐米制式子彈貳顆均沒收。
應執行有期徒刑捌年陸月，併科罰金新臺幣玖萬元，罰金如易服
勞役，以新臺幣玖佰元即銀元參佰元折算壹日，扣案之可發射子
彈具有殺傷力之改造玩具手槍壹枝（含彈匣壹個，槍枝管制編號
：0000000000號）及口徑九釐米制式子彈貳顆均沒收
。
    事  實
一、乙○○前因懲治走私條例案件，經本院以八十八年度訴字第
    一八五六號判決，判處有期徒刑五月、緩刑三年確定，嗣緩
    刑遭致撤銷，復同因懲治走私條例案件，經本院以九十一年
    度訴字第一一三號判決，及臺灣屏東地方法院以九十一年度
    訴字第一八號判決，分別判處有期徒刑十月、七月確定，並
    經本院以九十二年度聲字第一一七號裁定，就此二案件定應
    執行刑為有期徒刑一年三月，並與前開撤銷緩刑部分接續執
    行，於民國九十二年五月十五日假釋出監，並於九十二年十
    二月十五日假釋期滿執行完畢。又乙○○明知可發射子彈具
    有殺傷力之改造玩具手槍及具有殺傷力之子彈為管制物品，
    未經中央主管機關許可，不得擅自寄藏、持有，竟基於寄藏
    可發射子彈具有殺傷力之改造玩具手槍及具有殺傷力之子彈
    之犯意，於八十八年、八十九年間某日，在其位於高雄市旗
    津區上竹巷二五之九號之住處附近，受陳文裕（業於八十九
    年五月五日死亡）之託，未經許可而代為保管可發射子彈具
    有殺傷力之改造玩具手槍一枝（含彈匣一個，槍枝管制編號
    ：0000000000號）及具有殺傷力之口徑九釐米制
    式子彈四顆，並將上開槍彈寄藏在其住處旁之某不詳地址空
    屋內，嗣於九十四年四月中旬某日，乙○○因故與丙○○發
    生衝突，乃將前開槍彈隨身攜帶，以為不時之需。之後於九
    十四年五月八日上午八時許，乙○○由不知情之甲○○（為
    乙○○之孿生兄弟）駕駛車牌號碼ＹＪ—七三六六號自用小
    客車搭載，行經高雄市○○區○○街與廣澤街口之「大腳財
    檳榔攤」，見丙○○在該處與友人郭清正、郭富榮、莊志斌
    飲酒、聊天，乙○○憶及先前與丙○○間之紛爭，竟要求甲○○將前開自用小客車停於「大腳財檳榔攤」旁，而在預見
    頸、胸、腹部係人體極重要且脆弱之部位，許多人體重要之
    臟器或動脈血管均位於此處，如以其所持之前開槍彈開槍射
    擊丙○○之頸、胸、腹部，將有極大之可能射中丙○○之臟
    器或動脈血管導致大量出血，使丙○○發生死亡結果之狀況
    下，仍基於殺害丙○○之未必故意，搖下車窗，以隨身攜帶
    之前開槍彈，朝丙○○腰部以上之頸、胸、腹部範圍射擊一
    槍，丙○○則於見乙○○舉槍之際，迅速起身向前開自用小
    客車車頭之反方向逃跑，乙○○前開擊發之子彈因此未擊中
    丙○○之頸、胸、腹部，而擊中丙○○右前臂，使其受有右
    前臂槍傷之傷害，乙○○射擊一槍後，即行命甲○○駕車離
    去，丙○○則由前開在場一同飲酒、聊天之友人送醫救治，
    並經警於同日下午一時許至醫院製作筆錄時，知悉係乙○○
    或甲○○其中一人開槍射擊丙○○。嗣於九十四年五月十日
    上午十時五十分許，乙○○自知法網難逃，遂自動攜帶前開
    槍枝及剩下之三顆子彈，至高雄市政府警察局鼓山分局投案
    ，為警扣得前開槍枝（含彈匣一個）及子彈三顆，因而查悉
    上情。
二、案經高雄市政府警察局鼓山分局移送臺灣高雄地方法院檢察
    署檢察官偵查起訴。
    理  由
壹、程序方面
一、按被告以外之人於審判外之陳述，雖不符前四條之規定，而
    經當事人於審判程序同意作為證據，法院審酌該言詞陳述或
    書面陳述作成時之情況，認為適當者，亦得為證據，刑事訴
    訟法第一百五十九條之五第一項定有明文。經查，本件證人
    丙○○、郭清正、郭富榮、莊志斌於警詢中陳述明確，分別
    製有筆錄在卷可憑，並經渠等親閱認為無訛後始簽名捺印，
    復經本院提示後，公訴人、被告及其辯護人對該等陳述之證
    據能力不爭執，同意作為證據，而經本院審酌該言詞陳述作
    成時之情況，認適當作為證據，故上開之人於警詢之陳述應
    具證據能力。
二、次按，被告以外之人於偵查中向檢察官所為之陳述，除顯有
    不可信之情況者外，得為證據，刑事訴訟法第一百五十九條
    之一第二項亦定有明文，本件證人莊志斌於檢察官偵查中所
    為之證述內容，業經其具結擔保其證詞之真實性，且經本院
    提示後，公訴人、被告及其辯護人對其證據能力不爭執，是
    並無顯有不可信之情況，自應具有證據能力。
貳、實體方面
一、上揭犯罪事實關於寄藏、持有槍彈部分，業據被告乙○○於
    本院審理時供承不諱，並有搜索扣押筆錄（見警卷第三八至
    四十頁）、扣押物品目錄表（見警卷第四一頁）附卷可稽，
    復有前開改造玩具手槍一支（含彈匣一個，槍枝管制編號：
    0000000000號）及制式子彈三顆（經試射後僅餘
    二顆）扣案可資佐證。而扣案槍枝一支及子彈三顆，經送內
    政部警政署刑事警察局鑑驗結果，認扣案之槍枝係由仿ＢＥ
    ＲＥＴＴＡ廠半自動手槍製造之玩具手槍槍身組合土造金屬
    槍管及土造金屬滑套而成之改造手槍，機械性能良好，可供
    擊發適用子彈使用，具有殺傷力；而送鑑子彈三顆（經試射
    一顆），認均係口徑九釐米之制式子彈，具有殺傷力，有該
    局九十四年六月六日刑鑑字第０九四００七四０八五號槍彈
    鑑定書（見本院卷第二八至三二頁）在卷足憑，則被告前開
    自白顯與事實相符，堪以採信。被告此部分犯行事證明確，
    洵堪認定。
二、前揭犯罪事實關於殺人未遂部分，訊據被告乙○○固不否認
    有於上揭時、地擊發上開槍彈，並致被害人丙○○受有右前
    臂槍傷之事實，然矢口否認有何殺人未遂犯行，辯稱：案發
    當時，伊只是拿槍指著丙○○要威嚇丙○○而已，後來丙○○見狀開始逃跑了，伊想說伊如果沒有開槍的話，丙○○會
    以為伊拿的是假槍，所以伊才會開槍，但伊開槍的時候並無
    要致丙○○於死的意思，想說子彈應該不會射擊到丙○○，
    但伊亦未有把握子彈一定不會打中丙○○云云。經查：
(一)、被告於前揭時地，有持上開槍彈射擊一槍，並致使丙○○中
    彈而受有右前臂槍傷之事實，業據被告乙○○供述如前，核
    與證人丙○○、郭清正、郭富榮於警詢中之陳述情節及證人
    莊志斌於警詢、偵訊中之證述內容相符，並有高雄市立小港
    醫院診斷證明書在卷可稽，復有上開槍彈扣案足憑，堪以認
    定。
(二)、依據高雄市政府警察局刑事鑑識中心勘察本件案發現場之結
    果：「1.現場位於旗津區○○街與敦和街二巷一三八弄丁字
    路口處，該路口處之敦和街二巷一三八弄北側，鄰廣澤街路
    旁，有一家「大腳財檳榔攤」，該路口之敦和街二巷一三八
    弄南側，臨廣澤街路旁，為敦和街二巷一三八弄二三號住宅
    。2.於敦和街二巷一三八弄馬路上有一連續之滴落血點，其
    範圍約從廣澤街與敦和街二巷一三八弄丁字路口處至敦和街
    二巷一三八弄二一號住宅前，並於敦和街二巷一三八弄二三
    號住宅右前方之馬路上有一銅包衣碎片。3.敦和街二巷一三
    八弄二三號住宅為二樓透天住宅，一樓大門口為整面之落地
    窗，於該住宅門口騎樓右側之白色磁磚牆壁上留有一擦痕，
    距地高約一百四十八公分，距大門落地窗七十四公分；並於
    大門落地窗之最右側鋁門框外側有一彈著點，距地高約一百
    五十公分，其相對高度之鋁門框內側上有一向外凸出隆起之
    情形」（見警卷第四六、四七頁），可知，被告於擊發子彈
    後，該子彈穿過被害人丙○○之右前臂，擊中敦和街二巷一
    三八弄二三號住宅騎樓右側牆壁高約一百四十八公分處，再
    行反彈擊中該住宅最右側鋁門框外側高約一百五十公分處，
    則依該子彈首次擊中前開住宅牆壁後再行反彈擊中鋁門框外
    側，二處高度僅有約二公分之距離觀之，該子彈自擊發之初
    乃至於最終擊中上開住宅鋁門框外側為止，均係以一接近於
    平行地面之軌跡行進，因之，被告於舉槍瞄準射擊時，顯係
    就接近此等高度之目標為射擊之事實，堪可認定。
(三)、被告前於警詢中供陳：案發當時，伊叫甲○○將車子停下來
    ，並搖下車窗，右手持槍指著丙○○，但是並沒有立即開槍
    ，伊讓丙○○起身跑開後，才朝其身體以下部位開一槍，後
    發現被害人跌倒，伊就沒有繼續開槍，並要甲○○將車開離
    現場云云（見警卷第三頁）；嗣於偵訊中陳述：案發當時，
    伊剛好看到丙○○與朋友在喝酒，一時氣憤，就叫甲○○停
    車，搖下窗戶，拿槍指著丙○○的臉，並讓他起身跑開十五
    公尺，才對他的下半身開一槍云云（見偵卷第八頁）；當時
    車子停下後，伊就拿槍對丙○○比一下，丙○○的距離和伊
    不到二公尺，伊還讓他跑，之後朝他下半身開槍，但因為伊
    坐在車內瞄準點會有偏差，所以彈著點偏差，伊並沒有要殺
    死丙○○云云（見偵卷第二一頁），其該等陳述，雖均否認
    有殺死被害人丙○○之犯意，然均承認有朝被害人下半身瞄
    準射擊，是被告於案發當時，其有持槍瞄準被害人丙○○之
    人身部位射擊乙節，應堪認定。至被告之後於本院審理中，
    即翻異前詞，改稱其並未瞄準被害人之身體射擊，開槍僅係
    欲威嚇被害人丙○○云云，惟查，被告若未曾持槍瞄準被害
    人身體射擊，其何以先前於警詢及偵訊之時，均為前開陳述
    ，況其果真僅欲開槍威嚇被害人，衡以常情，其大可對空鳴
    槍或朝不可能擊中被害人之方向開槍，毋庸朝被害人逃跑之
    方向射擊，終至造成被害人遭受槍擊受傷之結果，是被告所
    辯此節，殊不足採。此外，復參以前述被告舉槍瞄準射擊之
    高度，則被告於本件案發之時，係瞄準被害人丙○○身體上
    接近一百四十八公分至一百五十公分高度之部位為射擊之事
    實，足堪認定。
(四)、查一般成年男子身體高度接近一百四十八公分至一百五十公
    分之部位，係人體腰部以上，範圍涵蓋腹部、胸腔及頸部，
    而被害人丙○○曾於本院審理中到庭作證，其身高與一般正
    常之人，並無何相異之處，則承前所述，本件案發當時，被
    告當係瞄準被害人丙○○之頸、胸、腹部位開槍射擊，又各
    該部位係人體極重要且脆弱之部位，許多人體重要之臟器及
    動脈血管均位於此處，如以開槍射擊他人之此等部位，將有
    極大之可能射中他人體內臟器、血管導致大量出血，使他人
    發生死亡之結果，此為一般智識之常人所能預見，而以被告
    在本院審理中均能應答如流之狀態，其智識能力當與一般常
    人無異，對上開死亡結果之可能發生，自無不預見之理，其
    竟仍持扣案之槍彈向丙○○之該等部位開槍，則若因此發生
    被害人死亡之結果，自不違背其本意，被告乙○○有殺害被
    害人之未必故意至為顯然。
(五)、至被告之辯護人為被告辯護稱：案發當時，被告命甲○○將
    車停下時，其距離被害人僅有二公尺，若被告有殺人犯意，
    其儘可趁被害人不備，立即開槍射殺被害人，然被告卻舉槍
    等待一段時間，讓被害人有起身逃跑之機會，顯見被告無殺
    害被害人之故意，況被告當時共有四顆子彈，其僅擊發其中
    一顆即未再擊發其餘三顆，並於被害人中槍受傷後，未再持
    槍追殺被害人，亦足證被告無殺人故意云云。然查，被害人
    丙○○於本院審理中證述：案發當時，伊看到被告的車子逆
    向開過來，停在檳榔攤旁邊，嗣被告搖下車窗，將槍拿出來
    ，伊見狀遂趕緊起身往反方向逃跑，之後伊跑到轉角處摔倒
    ，起身後發現伊右前臂已受有槍傷等語（見本院卷第七一至
    七八頁），可知被害人於被告一將槍枝取出時，即行起身逃
    跑，被告並無趁被害人不備而立即開槍之機會。此外，被告
    所乘坐車輛之車頭方向與被害人逃跑之方向係屬相反，且被
    告擊發第一槍之後，被害人已逃跑進入轉角巷內，被告是否
    有機會再擊發第二槍，是否得輕易持槍追殺被害人，已非無
    疑，況被告擊發第一槍時，顯有殺人之未必故意，業已敘述
    如前，是即令被告之後係自願性地放棄射殺被害人，亦僅得
    證明其殺害被害人之意念非堅而已，尚難以此證明被告無殺
    人之未必故意，是被告之辯護人上開所辯，並無可採。
(六)、綜上所述，被告辯稱其無殺人故意，顯係事後卸責之詞，並
    不足採，其前開殺人未遂犯行部分，事證明確，亦堪認定。
二、按槍砲彈藥刀械管制條例業於九十四年一月二十六日經以總
    統華總一義字第０九四０００一０一０一號令修正公布，並
    自同年月二十八日施行，而將槍砲彈藥刀械管制條例第十一
    條第四項之未經許可寄藏、持有可發射子彈具有殺傷力之改
    造手槍罪修正為第八條第四項，且將原本之刑度提高，查被
    告乙○○雖於前開修法前即寄藏、持有本件槍枝，然無故寄
    藏、持有具有殺傷力之改造槍枝罪為繼續犯，一經寄藏、持
    有，犯罪即告成立，其嗣後之繼續寄藏、持有，乃犯罪行為
    之繼續，而非犯罪狀態之繼續，遇法律有變更時，即應以最
    後行為時之法律處斷（最高法院著有九十三年度台上字第三
    四四一號判決可資參照），而本件被告寄藏、持有上開槍枝
    迨至新法實施後之九十四年五月十日止始為警查獲，故不生
    新舊法比較之問題，仍應依繼續犯行為完成時之法律處斷之
    ；至被告未經許可寄藏、持有子彈部分，因該條例十二條第
    四項之規定並未修正，是於此亦無新舊法比較之問題，附此
    敘明。故核被告乙○○所為，係犯修正後槍砲彈藥刀械管制
    條例第八條第四項之未經許可寄藏可發射子彈具有殺傷力之
    改造手槍罪、同條例第十二條第四項之未經許可寄藏子彈罪
    及刑法第二百七十一條第二項、第一項之殺人未遂罪。公訴
    人於前開槍枝未經鑑定前，即行起訴，致誤認前開槍枝為制
    式手槍，並認關於被告此部分犯行應依槍砲彈藥刀械管制條
    例第七條第四項之非法持有手槍罪處斷，尚有未洽，惟起訴
    之基本社會事實相同，爰就此部分依法變更起訴法條。被告
    寄藏前開改造手槍及子彈而持有槍彈之行為，均已包含於寄
    藏槍彈之行為內，不另論持有可發射子彈具有殺傷力之改造
    手槍、子彈罪。公訴意旨雖未論及被告前開寄藏改造玩具手
    槍及制式子彈之行為，然此部分既與起訴之持有槍、彈部分
    為吸收犯之實質上一罪關係，自為起訴效力所及，本院得併
    予審理，附此敘明。被告未經許可同時寄藏上開改造手槍、
    子彈，係以一行為觸犯上開二罪名，為想像競合犯，應依刑
    法第五十五條之規定，從較重之未經許可寄藏可發射子彈具
    有殺傷力之改造手槍罪處斷。被告所犯上開未經許可持有可
    發射子彈具有殺傷力之改造手槍罪及殺人未遂罪間，犯意各
    別、行為互殊，觸犯構成要件相異之罪名，自應分論併罰。
    被告前因懲治走私條例案件，經本院以八十八年度訴字第一
    八五六號判決，判處有期徒刑五月、緩刑三年確定，嗣緩刑
    遭致撤銷，復同因懲治走私條例案件，經本院以九十一年度
    訴字第一一三號判決，及臺灣屏東地方法院以九十一年度訴
    字第一八號判決，分別判處有期徒刑十月、七月確定，並經
    本院以九十二年度聲字第一一七號裁定，就此二案件定應執
    行刑為有期徒刑一年三月，並與前開撤銷緩刑部分接續執行
    ，於九十二年五月十五日假釋出監，並於九十二年十二月十
    五日假釋期滿執行完畢等情，有臺灣高等法院被告前案紀錄
    表、臺灣高雄地方法院檢察署被告之刑案資料查註紀錄表在
    卷可稽，其受有期徒刑執行完畢，五年內再犯本件最重本刑
    為有期徒刑以上之罪，為累犯，應依刑法第四十七條規定加
    重其刑（殺人未遂部分，死刑、無期徒刑不加重）。另被告
    已著手於殺人行為之實施，然未生致人死亡之結果，為未遂
    犯，爰依刑法第二十六條前段之規定，就其殺人未遂犯行部
    分，按既遂犯之刑減輕其刑，並依刑法第七十一條第一項之
    規定先加後減之。爰審酌被告無視於政府嚴格管制槍彈之政
    策，竟受託寄藏前揭改造手槍及子彈，所為實無可取，並僅
    因細故與被害人發生衝突，即開槍射殺被害人，犯罪情節難
    認輕微，且於犯後未能坦承所有犯行，態度難認良好，惟念
    及其僅朝被害人射擊一槍，且未於被害人受傷後繼續追殺被
    害人，顯見其殺意非堅，復參以被害人因遭被告槍擊所受之
    傷害及被告係自動到案等一切情狀，分別量處如主文所示之
    刑，並就併科罰金部分諭知易服勞役之折算標準，復定其應
    執行刑，以示懲儆。至扣案之可發射子彈具有殺傷力之改造
    玩具手槍一枝（含彈匣一個，槍枝管制編號：000000
    0000號）及口徑九釐米制式子彈二顆，經送請內政部警
    政署刑事警察局鑑定結果，認均具有殺傷力，已如前述，自
    係槍砲彈藥刀械管制條例第四條第一項第一款、第二款所定
    之槍砲、彈藥，而屬違禁物，不問屬於犯人與否，應依刑法
    第三十八條第一項第一款規定宣告沒收；至內政部警政署刑
    事警察局鑑驗時試射之制式子彈一顆，已因試射而滅失，而
    失其違禁物之性質，自毋庸為沒收之宣告，附此敘明。
據上論斷，應依刑事訴訟法第二百九十九條第一項前段、第三百
條，修正後槍砲彈藥刀械管制條例第八條第四項、第十二條第四
項，刑法第十一條前段、第二百七十一條第一項、第二項、第二
十六條前段、第四十七條、第五十五條、第四十二條第二項、第
三十八條第一項第一款、五十一條第五款，罰金罰鍰提高標準條
例第二條，現行法規所定貨幣單位折算新臺幣條例第二條，判決
如主文。
本案經檢察官林美靜到庭執行職務。
中　　華　　民　　國　　九十四　　年　八　月　二十三　日
                  刑事第六庭    審判長法　官 蔡國卿
                                      法  官 李育信
                                      法  官 陳君杰
以上正本證明與原本無異。
如不服本判決，應於判決送達後十日內，向本院提出上訴狀。
中　　華　　民　　國　　九十四　　年　八　月　二十三　日
                                      書記官 陳昱良
附錄本判決論罪科刑法條：
槍砲彈藥刀械管制條例第八條
未經許可，製造、販賣或運輸鋼筆槍、瓦斯槍、麻醉槍、獵槍、
空氣槍或第四條第一項第一款所定其他可發射金屬或子彈具有殺
傷力之各式槍砲者，處無期徒刑或五年以上有期徒刑，併科新臺
幣一千萬元以下罰金。
未經許可，轉讓、出租或出借前項所列槍枝者，處五年以上有期
徒刑，併科新臺幣一千萬元以下罰金。
意圖供自己或他人犯罪之用，而犯前二項之罪者，處無期徒刑或
七年以上有期徒刑，併科新臺幣一千萬元以下罰金。
未經許可，持有、寄藏或意圖販賣而陳列第一項所列槍枝者，處
三年以上十年以下有期徒刑，併科新臺幣七百萬元以下罰金。
第一項至第三項之未遂犯罰之。
槍砲彈藥刀械管制條例第十二條
未經許可，製造、販賣或運輸子彈者，處一年以上七年以下有期
徒刑，併科新台幣五百萬元以下罰金。
未經許可，轉讓、出租或出借子彈者，處六月以上五年以下有期
徒刑，併科新台幣三百萬元以下罰金。
意圖供自己或他人犯罪之用，而犯前二項之罪者，處三年以上十
年以下有期徒刑，併科新台幣七百萬元以下罰金。
未經許可，持有、寄藏或意圖販賣而陳列子彈者，處五年以下有
期徒刑，併科新台幣三百萬元以下罰金。
第一項至第三項之未遂犯罰之。
刑法第二百七十一條
殺人者，處死刑、無期徒刑或十年以上有期徒刑。
前項之未遂犯罰之。
預備犯第一項之罪者，處二年以下有期徒刑。
